---
title: "R Notebook"
output: html_notebook
---



```{r}
## Instalación de librerías
#install.packages("readxl")
#install.packages("pastecs")
#install.packages("forecast")
#install.packages("xtable")
#install.packages("strucchange")
```

```{r}
setwd("~/Documents/unal/tecnicas-de-pronostico/trabajo-1/")

# Cargar librerías
library(readxl)
library(pastecs)
library(forecast)
library(xtable)
library(strucchange)

source("medidas.r")
source("medidas.hw.r")
```

------------------------------------------------------------------------

------------------------------------------------------------------------

# Lectura del archivo

```{r}

datos <- read_excel("precio.naranja.usa.ciudades.xls", skip = 10)
colnames(datos)[1] ="fecha"
colnames(datos)[2] ="precio"


np = nrow(datos)
#-----------------------convierte fecha a formato de R
fechas = as.Date(datos$fecha,format="%Y/%m/%d")
ejex.mes = seq(fechas[1],fechas[np], "months")
ejex.anio = seq(fechas[1],fechas[np],"years")

plot(
  fechas,
  datos$precio,
  xaxt="n",
  panel.first = grid(),
  type='l',
  lwd=2,
  ylab='Costo promedio ($USD)'
)
axis.Date(1, at=ejex.mes, format="%m/%y")
axis.Date(1, at=ejex.anio, labels = FALSE, tcl = -0.2)
```

Podemos notar que la serie tiene valores faltantes. Podemos imputar los valores nulos

# Imputación de valores faltantes

```{r}
n = length(datos$precio)
x = seq(1,n)

datos.precio_imputado = regul(
  x,
  y=datos$precio,
  xmin=min(x),
  n=length(x),
  units="months",
  deltat=1,
  methods="spline",
  rule=2,
  f=0.5,
  periodic=FALSE,
  window=(max(x) - min(x))/(n - 1),
  split=100,
  specs=NULL
)

layout(1:2)
ts.plot(datos$precio, ylab="original")
ts.plot(datos.precio_imputado$y$Series,ylab="imputada")
```

## Frecuencia de la tendencia

Vemos un patrón en el que el primer semestre se mantiene estable, en el 3er trimestre sube de precio y luego cae en el últime trimestre

```{r}
year = 25
plot(
  fechas,
  datos.precio_imputado$y$Series,
  xaxt="n",
  panel.first = grid(),
  type='l',
  lwd=2,
  ylab='Costo promedio ($USD)',
  xlim = c(fechas[1 + 12*year], fechas[12 + 12*year])
)
axis.Date(1, at=ejex.mes, format="%m/%y")
axis.Date(1, at=ejex.anio, labels = FALSE, tcl = -0.2)
```

# 1. Estimación de los modelos

```{r}
y = ts(datos.precio_imputado$y$Series, frequency=12)
lny = log(y)

t = seq(1, length(y))
t2 = t^2
t3 = t^3
It = seasonaldummy(y)
```

## Ajuste de los modelos

```{r}

mod.cuadratico = lm(y ~ t + t2 + It)

mod.cubico = lm(y ~ t + t2 + t3 + It)

mod.loglineal = lm(lny ~ t + It)
Xt.lin = cbind(rep(1, n), t, It)
Ds.lin = data.frame(y, Xt.lin)
theta.0.lin = coef(mod.loglineal)
mod.exponencial_lineal = nls(y ~ exp(Xt.lin%*%theta), data = Ds.lin, start = list(theta = theta.0.lin))

mod.logcuadratico = lm(lny ~ t + t2 + It)
Xt.cuad = cbind(rep(1, n), t, t2, It)
Ds.cuad = data.frame(y, Xt.cuad)
theta.0.cuad = coef(mod.logcuadratico)
mod.exponencial_cuadratico = nls(y ~ exp(Xt.cuad%*%theta), data = Ds.cuad, start = list(theta = theta.0.cuad))

mod.hw = hw(y, seasonal = "add", damped = TRUE)

mod.nnar = nnetar(y, lambda=0)


# mod.exponencial_lineal = lm(log(y) ~ t + It)
# mod.exponencial_cuadratico = lm(log(y) ~ t + t2 + It)

# mod.lnlin = lm(lny ~ t + It)
# b0.est = mod.lnlin$coefficients[1]
# b1.est = mod.lnlin$coefficients[2]
# mod.exponencial_lineal = nls(y ~ exp(beta0 + beta1*t), data = data.frame(y, t), start = list(beta0 = b0.est, beta1 = b1.est))

# mod.lncuad = lm(lny ~ t + t2 + It)
# b0.est = mod.lncuad$coefficients[1]
# b1.est = mod.lncuad$coefficients[2]
# b2.est = mod.lncuad$coefficients[3]
# mod.exponencial_cuadratico <- nls(y ~ exp(beta0 + beta1 * t + beta2 * t2), start = list(beta0 = b0.est, beta1 = b1.est, beta2 = b2.est))

```


```{r}
M.cuadratico = medidas(mod.cuadratico, y, 3)
M.cubico = medidas(mod.cubico, y, 4)
M.exponencial_lineal = medidas(mod.exponencial_lineal, y, 2)
M.exponencial_cuadratico = medidas(mod.exponencial_cuadratico, y, 2)
M.hw = medidas.hw(y, ts(fitted(mod.hw), frequency = 12), 12)
M.nnar = medidas.hw(y, ts(fitted(mod.nnar), frequency = 12), 12)

M = cbind(M.cuadratico, M.cubico, M.exponencial_lineal, M.exponencial_cuadratico, M.hw, M.nnar)
M
```

```{r}
medidas.hw(y, ts(fitted(mod.nnar), frequency = 12), 12)
```


# 2. Validación cruzada

## Ajuste de los modelos

```{r}
m = 12
T = length(y)
yi = ts(y[1:(T-m)], frequency = m)
ti = seq(1,length(yi))
ti2 = ti^2
ti3 = ti^3
Iti = seasonaldummy(yi)


mod.cuadratico = lm(yi ~ ti + ti2 + Iti)
mod.cubico = lm(yi ~ ti + ti2 + ti3 + Iti)
mod.exponencial_lineal = lm(log(yi) ~ ti + Iti)
mod.exponencial_cuadratico <- lm(log(yi) ~ ti + ti2 + Iti)
mod.hw = hw(yi, seasonal = "add", damped = TRUE)
mod.nnar = nnetar(yi, lambda=0)
```

```{r}
mod.nnar

q = 2
p = 2
s = 1
k = 1 + 2*(p+1)+ q*1 + q*s
```


## Pronósticos

```{r}
yf = ts(y[(T-m+1):T], frequency = m)
tf = seq(T-m+1,T,1)
tf2 = tf ^ 2
tf3 = tf ^ 3
Iti = seasonaldummy(yf, m)

pr = mat.or.vec(length(tf), 6)
pr[,1] = predict(mod.cuadratico, data.frame(ti = tf, ti2 = tf2, Iti = Iti))
pr[,2] = predict(mod.cubico, data.frame(ti = tf, ti2 = tf2, ti3 = tf3, Iti = Iti))
pr[,3] = ts(predict(mod.exponencial_lineal, data.frame(ti = tf, It = I(Iti))),frequency = 12)
pr[,4] = ts(predict(mod.exponencial_cuadratico, data.frame(ti = tf, ti2 = tf2, It = I(Iti))),frequency = 12)
pr[,5] = ts(fitted(mod.hw), frequency = 12)[501:512]
pr[,6] = as.numeric(fitted(mod.nnar))[501:512]
```

```{r}

A=rbind(
accuracy(ts(pr[,1],frequency=12),yf), 
accuracy(ts(pr[,2],frequency=12),yf),
accuracy(ts(pr[,3],frequency=12),yf),
accuracy(ts(pr[,4],frequency=12),yf),
accuracy(ts(pr[,5],frequency=12),yf),
accuracy(ts(pr[,6],frequency=12),yf))

rownames(A) = c("Cuad","Cúb", "Exp.lin", "Exp.cuad", "HW", "Red")
(A)    
```



```{r}
par(mfrow=c(1,1))
plot(tf, yf, type = 'o', lwd=2, ylim = c(1.2, 2))
lines(tf, pr[,1], col='blue')
lines(tf, pr[,2], col='magenta')
lines(tf, pr[,3], col='green')
lines(tf, pr[,4], col='red')
lines(tf, pr[,5], col='orange')
lines(tf, pr[,6], col='purple')
```
